臺灣臺南地方法院刑事裁定
111年度聲判字第5號
聲  請  人  李慧雯  年籍詳卷
代  理  人  林志雄律師
            林世勳律師
            何珩禎律師
被      告  楊英平  年籍詳卷
上列聲請人因被告過失傷害案件，不服臺灣高等檢察署臺南檢察
分署111年度上聲議字第57號駁回再議之處分（原不起訴處分案
號：臺灣臺南地方檢察署110年度調偵字第1551號），聲請交付
審判，本院裁定如下：
    主  文
聲請駁回。 
    理   由
一、按告訴人不服上級法院檢察署檢察長或檢察總長認再議為無
    理由而駁回之處分者，得於接受處分書後10日內委任律師提
    出理由狀，向該管第一審法院聲請交付審判；又法院認為交
    付審判之聲請不合法或無理由者，應駁回之（刑事訴訟法第
    258條之1第1項、第258條之3第2項前段參照）。聲請人以被
    告楊英平涉犯修正前刑法第284條後段之過失致重傷害罪，
    向臺灣臺南地方檢察署（下稱臺南地檢署）提出告訴，經  
    同署檢察官偵查後為不起訴之處分（即110年度調偵字第15 
     51 號），聲請人不服，向臺灣高等檢察署（下稱高檢署）
      檢察長聲請再議，亦經同署檢察長認再議為無理由而駁回
      （即111年度上聲議字第57號），該駁回之處分書於民國1
1      1年1月11日送達聲請人，聲請人則於同年月18日委任律
師      具狀向本院聲請交付審判，而未逾上開10日法定不變期
間      等節，有前揭臺南地檢署不起訴處分書、臺灣高等法院
臺      南分院檢察署處分書及送達證書、刑事交付審判聲請狀
及      其上本院收狀日期戳章附卷可稽，是本件聲請於程序上
並      無不合，先予敘明。　　
二、聲請交付審判意旨略以：
　㈠被告於110年2月4日於偵查中自承交通事故發生時，不知對方
    車從何來，事故發生前，沒有看到對方車子，足證被告楊英
    平就本件交通事故之發生具有未注意車前狀況之疏失。㈡被
    告係駕車由中華路左轉中山南路，左轉中山南路後應行駛內
    側車道，惟依臺南市政府警察局永康分局道路交通現場圖所
    示，事故發生時被告車子停在中山南路內、外車道中間，且
    被害人係直行車並配戴全罩式降噪安全帽，當時是綠燈直行
    箭頭，足證被告違反道路交通安全規則第102條第1項第5款
    、第7款之規定，就本件交通事故之發生具有疏失。㈢被告於
    原檢察官訊問時自承，案發當日只知要趕往中華西街支援，
    沒說明何事，其前往時有閃燈及鳴笛。惟依警察人員安全駕
    車考核實施要點規定，須具有1.搶救災難或重大事故，馳往
    現場。2.緝捕現行犯、逃犯。3.取締重大交通違規不符攔檢
    稽查，不立即制止，有危害交通安全之虞者。4.執行其他緊
    急任務情事時，始得啟用警示燈及警鳴器，依法行使交通優
    先權，惟仍應顧及行人及其他車輛安全，被告並不知道要執
    行何事，並不符合前揭行使交通優先權之要件，被告貿然啟
    用警示燈及警鳴器，未依號誌行駛，未讓直行車先行，致發
    生本件交通事故，被告之行為具有疏失。㈣縱認警備車執行
    緊急任務時，如已開啟警示燈及警鳴器，固得不受行車速度
    及號誌指示之限制，然被告既知其為非左轉綠燈號誌時左轉
    ，而對向號誌為綠燈，當知悉該時段為上午一般民眾出門上
    班、採買或洽公等時間，有相當之人、車通行，而可預見行
    經路口時隨時會有人、車出沒，仍需顧及行人及其他車輛之
    安全，以避免危險之發生，亦即其仍應注意上開車前狀況，
    並隨時採取必要之安全措施，被告疏未注意貿然左轉，致發
    生本件交通事故，被告顯有疏失。㈤綜上所述，被告依上開
    相關規範自不得啟用警示燈及警鳴器，然其於案發當時不僅
    有未依號誌行駛之情事，更未禮讓直行車先行，自難認其已
    遵守交通規則，並已為必要之注意等語。為此，聲請人以前
    揭事證與法律之依據，爰提出交付審判之請求。
三、按刑事訴訟法第258條之1規定，告訴人得向法院聲請交付審
    判，揆其立法意旨，係法律對於「檢察官不起訴裁量權」制
    衡之一種外部監督機制，法院之職責僅在就檢察官所為不起
    訴之處分是否正確加以審查，藉以防止檢察機關濫權。是刑
    事訴訟法第258條之3第4 項規定：「法院為交付審判之裁定
    時，視為案件已提起公訴。」則交付審判之裁定自以訴訟條
    件俱已具備，別無應為不起訴處分之情形存在為前提。依此
    立法精神，同法第258條之3第3 項規定法院審查聲請交付審
    判案件時「得為必要之調查」，其調查證據之範圍，自應以
    偵查中曾顯現之證據為限；而同法第260 條對於不起訴處分
    已確定或緩起訴處分期滿未經撤銷者得再行起訴之規定，其
    立法理由說明該條所謂不起訴處分已確定者，包括「聲請法
    院交付審判復經駁回者」之情形在內，是前述「得為必要之
    調查」，其調查證據範圍，更應以偵查中曾顯現之證據為限
    ，不得就告訴人新提出之證據再為調查，亦不得蒐集偵查卷
    以外之證據，否則，將與刑事訴訟法第260 條之再行起訴規
    定，混淆不清，亦將使法院兼任檢察官而有回復「糾問制度
    」之虞；且法院裁定交付審判，即如同檢察官提起公訴使案
    件進入審判程序，是法院裁定交付審判之前提，必須偵查卷
    內所存證據已符合刑事訴訟法第251條第1項規定「足認被告
    有犯罪嫌疑」檢察官應提起公訴之情形，亦即該案件已經跨
    越起訴門檻，否則，縱或法院對於檢察官所認定之基礎事實
    有不同判斷，但如該案件仍須另行蒐證偵查始能判斷應否交
    付審判者，因交付審判審查制度並無如同再議救濟制度得為
    發回原檢察官續行偵查之設計，法院仍應依同法第258條之3
    第2項前段規定，以聲請無理由裁定駁回。
四、聲請交付審判意旨雖執前詞指摘上開不起訴處分及駁回再議
    之處分認事用法違誤，且調查未盡云云，惟查：
  ㈠按刑法上之過失犯，以行為人對於結果之發生應注意並能注
    意而不注意為成立要件（最高法院二十六年上字第一七五四
    號判例參照）。按「警察人員駕車應遵守道路交通法規及下
    列規定：(一)執行下列緊急任務時，得啟用警示燈及警鳴器
    ，依法行使交通優先權，惟仍應顧及行人及其他車輛安全：
    4.執行其他緊急任務。」、「行車速度，依速限標誌或標線
    之規定，無速限標誌或標線者，應依下列規定：一、行車時
    速不得超過五十公里。但在未劃設車道線、行車分向線或分
    向限制線之道路，或設有快慢車道分隔線之慢車道，時速不
    得超過四十公里。消防車、救護車、警備車、工程救險車及
    毒性化學物質災害事故應變車執行任務時，得不受前項行車
    速度之限制，且於開啟警示燈及警鳴器執行緊急任務時，得
    不受標誌、標線及號誌指示之限制。」，警察人員駕車安全
    考核實施要點第2條第1項第4款及道路交通安全規則第93條
    第1項第1款、第2項分別定有明文；另道路交通安全規則第9
    0、98、101、113、129條等規定，及道路交通管理處罰條例
    第7條之2、第45、74條亦分別有就員警「交通優先權」之具
    體內容，及未禮讓交通優先權之罰責等為規範。又汽車聞有
    消防車、救護車、警備車、工程救險車、毒性化學物質災害
    事故應變車等執行緊急任務車輛之警號時，不論來自何方，
    均應立即避讓；執行緊急任務車輛行經交岔路口時，已進入
    路口之車輛應駛離至不妨害執行緊急任務車輛行進動線之地
    點；同向以外未進入路口車輛應減速暫停，不得搶快進入路
    口，以避讓執行緊急任務車輛先行。道安規則第93條第2項
    、第101條第3項第1款、第5款定有明文。準此，警察因緊急
    勤務，不立即支援，有危害人民安全之虞時，得啟用警示燈
    及警鳴器，並為緊急任務之執行，而得不受行車速度、標誌
    、標線及號誌指示之限制。
　㈡再按所謂信賴原則，係指行為人在社會生活中，於從事某種具
    有危險性之特定行為時，如無特別情事，在可信賴被害者或
    其他第三人亦會相互配合，謹慎採取適當行動，以避免發生
    危險之適當場合，倘因被害者或其他第三人之不適當行動，而
    發生事故造成損害之結果時，該行為人不負過失責任。依此原
    則，汽車駕駛人應可信賴參與交通行為之對方或他方，亦將同
    時為必要之注意，相互為遵守交通秩序之適當行為，而無考
    慮對方或他方將會有違反交通規則之不當行為之義務。故汽車
    駕駛人如已遵守交通規則且為必要之注意，縱有死傷結果之
    發生，其行為仍難認有過失可言。此有最高法院84年台上字第
    5360號、88年度台上字第1852號、87年度台非字第337號及86年度
    台上字第2462號等判決意旨可參。
  ㈢被告與被害人於告訴意旨所指時、地，確曾發生交通事故一
    節，業據被告偵查中坦承在案，並有卷附道路交通事故現場
    圖、道路交通事故調查報告表（一）（二）各1份及蒐證照
    片27張、監視攝影畫面翻拍照片與行車紀錄器翻拍照片10張
    可資參照，應堪憑信。惟經檢察官將本件案卷送臺南市車輛
    行車事故鑑定會鑑定結果，係以「一、林俊佑駕駛普通重型
    機車，聞警備車之警號，未避讓警備車先行，為肇事原因。
    二、楊英平無肇事因素。」有該會110年8月16日南市交鑑字
    第1100992843號函暨南鑑0000000案鑑定意見書各1份附卷可
    稽。嗣經聲請人請求再為鑑定並同意送臺南市車輛行車事故
    鑑定覆議委員會覆議，仍以「如警備車為執行緊急任務，同
    臺南市車輛行車事故鑑定會之鑑定意見，惟意見文字修正為
    ：一、林俊佑駕駛普通重型機車，超速行駛，聞警備車之警
    號，未避讓警備車先行，為肇事原因。二、楊英平無肇事因
    素。」有臺南市政府110年10月21日府交智安字第110127966
    3號函暨南覆0000000案覆議意見書在卷足憑。另據證人即案
    發當時與被告一同執勤之警員陳欣玫偵查中結證稱，案發前
    證人與被告自無線電聽聞臺南市政府警察局永康分局大橋派
    出所請求支援，被告即駕駛車牌號碼000-0000號巡邏車搭載
    證人，欲前往臺南市永康區中華西街方向支援，途中有開啟
    警笛，嗣後始知係與毒品有關的案件等情，核與偵查卷內勘
    驗之密錄器畫面及路口監視攝影畫面大致相符，足可認定案
    發當時被告確因執行緊急任務，駕駛巡邏車欲趕往支援地點
    。再經本件交通事故發生時途經案發現場目擊之證人葉清溫
    、丁全成、蘇佩妤與林怡君等人警詢中所述，本件交通事故
    發生時，被告駕駛之巡邏車確有開啟警示燈與警笛，且證人
    葉清溫、丁全成、蘇佩妤與林怡君等人及其他行經路口之車
    輛皆停車或減速避讓，詎被害人機車並未避讓，竟自臺南市
    永康區中華路機慢車道快速直行，因而撞擊被告駕駛之巡邏
    車右側等情，亦與卷附相關密錄器畫面及路口監視攝影畫面
    大致相符。　　
　㈣另經臺灣高等法院臺南分院檢察署勘驗被告提出附卷之隨身
    密錄器及卷內肇事警備車行車紀錄器錄影紀錄後製成勘驗筆
    錄附卷，其勘驗所得情形如下：
　⒈被告隨身密錄器部分(兼有影像及聲音)：
   ⑴錄影畫面109年6月12日(下同)9時43分許，被告駕駛警備車
     附載女警1名共同至門牌號碼臺南市○○區○○路000巷00弄0○0
     號住宅前查訪附近居民關於民眾報案有迷途老人之事件，
     惟未有所發現。
   ⑵9時44分35秒至9時44分46秒，被告隨身攜帶之無線電對講機
     出現用力、重複且急促呼叫「中華西街」、「中華西街支
     援」之聲音，被告隨即跑步上警備車，並與上述女警駛離
     中華路216巷。
   ⑶9時44分46秒至45分16秒，被告駕警備車駛往中華西街期間
     ，無線電對講機又出現急促重複呼叫支援中華西街……7巷(
     過於急促無法聽清楚)之聲音，並於45分16秒可聽到被告所
     駕警備車啟動響亮之警報聲。
   ⑷9時45分16秒至46分20秒，被告駕警備車鳴警報器，並不時
     輔以按喇叭或警笛示警，期間無線電對講機再度重複急促
     呼叫「中華西街27巷」之聲音。被告駕駛警備車沿中華路
     往中山南路(由南往北)方向行駛，接近中山南路交岔路口
     前，警備車行駛速度減速至暫停狀態，同時按喇叭示警，
     請前方車輛閃避。
   ⑸9時46分21秒至46分33秒，被告所駕警備車再度啟駛，持續
     鳴警報器、按喇叭提醒週遭車輛閃避。行駛至中華路與中
     山南路交岔路口左轉時，隨即再減至極慢之速度，等待在
     交岔路口內由北往南直行而在警備車對向行駛之小貨車及
     自用小客車3部先行通過，於等待過程中，除持續有鳴警報
     聲響外，亦再按喇叭示警。
   ⑹9時46分33秒至34秒，被告駕警備車減速等待上述車輛通過
     後，加速繼續左轉行進，從密錄畫面觀察，對向中間及外
     側直行車道之車輛，均處於停等狀態，未見有被害人騎乘
     之機車即將駛至之情形。
   ⑺9時46分34秒至35秒，被告所駕警備車持續左轉之際，從錄
     影畫面可見被害人騎乘之機車，從對向外側車道停等之車
     輛右後方超越直行急駛，出現在警備車左側A柱擋風玻外之
     道路上，隨後撞擊警備車右側車身，造成警備車車身明顯
     振動並發出巨響。
  ⒉「警車行車紀錄器」部分(僅有影像)：
　 ⑴監視錄影畫面時間109年6月12日(下同)9時48分46秒至52秒
     ，被告駕警備車沿臺南市永康區中華路由南往北方向而在
     內側左轉車道，駛至中山南路交岔路口開始左轉時，先減
     速讓對向即由北往南行駛已接近交岔路口之車輛計約3輛先
     行通過，此時可見交岔路口之對向中間車道及外側車道之
     車輛已暫停等候警備車左轉通過，當警備車繼續左轉且將
     完成左轉之際，被害人騎乘機車沿中華路由北往南方向而
     行駛在外側車道靠外側處，從後方超越同在外側車道停等
     之各車輛後直奔至交岔路口撞擊警備車右側車身，造成震
     動。
　 ⑵於9時48分51秒時，被告駕警車左轉中山南路之際，對向之
     中華路中間車道及外側車道停止線前，貨車、自用小客車
     及機車皆停等警備車左轉通過。此時警備車前方及右前方A
     柱附近之視角，因對向停等之車輛擋住視線，仍未見被害
     人騎乘之機車。
　 ⑶於9時48分51秒至52秒間，警備車持續左轉欲往中山南路外
     側車道行駛之際，被害人騎乘機車沿中華路由北往南方向
     而行駛在外側車道靠外側處，從後方超越同在外側車道中
     間停等之各車輛後直奔至交岔路口撞擊警備車右側車身。 
  ㈤從上述勘驗所得情形可證：被告於肇事前駕駛警備車行   駛
   於道路上，確係執行支援轄區內之緊急任務，且依規定開
　　啟警示燈及警鳴器之警號，依法有交通優先權，並得利用相
    鄰二車道間之車道線行駛，且仍有注意顧及行人及其他車輛
    往來安全之減速、停等之駕駛動作。而於被害人騎乘之機車
    尚未進入中華路與中山南路交岔路口之前，被告所駕警備車
    早已先進入該交岔路口並持續左轉中，當時交岔路口附近之
    車輛皆已呈現停等、避讓狀態，被害人嗣後騎機車從中華路
    由北往南行駛至中山南路交岔路口前，應已明顯可見其他車
    輛已處於停等或避讓之狀態，卻未減速而執意行駛。被告於
    左轉中山南路前亦已採取減速避讓之駕駛動作，讓行駛至該
    交岔路口內由北往南之其他約3部車輛先行通過，以維安全
    。被告再加速啟動繼續左轉不到1秒鐘之時間內，被害人騎
    乘機車由交岔路口外之對向外側車道，超越與其同車道、不
    同車道停等之車輛，1人獨自急駛至交岔路口內，並直接撞
    擊被告所駕左轉中之警備車右側車身等事實，參依上述所示
    相關道路交通安全規範，應可認定被告駕駛警備車執行緊急
    任務，已遵守警察人員安全駕車考核實施要點規定及相關道
    路交通安全規定。而被害人不僅明顯違反道路交通安全規則
    第101條第3項第5款所定執行緊急任務車輛行經交岔路口時
    ，未進入路口之非同向車輛應減速暫停，不得搶快進入路口
    ，以避讓執行緊急任務車輛先行之規定，更因其於肇事前，
    原係在交岔路口外之對向外側車道靠外側處，從其他原停等
    在外側車車道內之各車輛右後方快速行駛，於不到1秒鐘之
    時間，從交岔路口外進入交岔路口，此突如其來而猝不及防
    之駕駛行為，於客觀上已處於一般已遵守交通安全規則之汽
    車駕駛人所不能預見或得以注意而能及時採取防止肇事措施
    之狀態。
　㈥本件被告駕駛本案警車開啟警示器及警鳴器執行緊急任務，
    業已依道路交通安全規則之規定駕駛，本可信賴其他車輛駕
    駛人，包括被害人，亦會相互配合，遵守道路交通安全規則
    之規定，立即避讓，以利本案警車之通行，並避免發生危險
    ，然被害人卻未立即避讓以致肇事，被告對此結果，本無注
    意防免之義務。且被告於發生本案車禍前，並未看見被害人
    之機車，然被害人超越停等路口之車輛衝出撞擊被告之車輛
    ，已屬猝不及防，亦難認被告有充足之時間可採取適當之措
    施以避免發生本案車禍；復被告已注意左右及前方車輛之動
    態，更在通行肇事路口前，即降低行車速度，至低於速限之
    程度，已盡相當之注意義務，揆諸前開見解，自亦得依信賴
    原則免除過失責任。
　㈦聲請人固認被告駕駛警備車前往支援，並非處於特別緊急之
    情況。然被告接受無線電呼救時，依據客觀情勢，應係情況
    特殊，才需以無線電呼救其他同仁前往支援，而警察勤務有
    其秘密性或急迫性，非未到現場則無法遽然判斷「緊急」情
    況為何，復卷內並無證據顯示斯時該案已不具緊急性，自難
    為被告不利之認定。
　㈧末聲請交付審判理由狀雖指陳檢察官載於不起訴處分書之勘
    驗內容與代理人所勘驗之結果不盡相同，尤其是無線電傳出
    之通報內容、語氣是否急促、是否確有緊急任務帶被告前往
    執行？均有釐清之必要，並聲請勘驗卷內員警密錄器、行車
    紀錄器、路口監視器錄影畫面檔案等語。然而，依上開勘驗
    內容及本件現有卷存證據資料，堪認上開勘驗筆錄所載已客
    觀呈現雙方發生車禍前、後之情況無訛。聲請人請求再行勘
    驗光碟，尚屬無據，本院亦認無勘驗之必要，併予敘明。
五、綜上所述，本件依卷存證據均不足認定被告有過失致重傷害
    之行為，原不起訴處分及原處分就聲請人上開指述予以斟酌
    ，並就卷內證據詳為調查後，認無積極證據足認被告涉有前
    開罪嫌，犯罪嫌疑尚屬不足，而分別為不起訴處分、駁回再
    議聲請處分，核其證據取捨、事實認定之理由，均無違背經
    驗法則、論理法則及證據法則之情事。本院因認本件並無任
    何得據以交付審判之事由存在，聲請人聲請交付審判顯無理
    由，應予駁回。
六、依刑事訴訟法第258條之3第2項前段，裁定如主文。 　
　　
中　　華　　民　　國　　111 　年　　7 　　月　　19　　日
　　　　　　　　　刑事第十二庭審判長  法　官　張婉寧
　　　　　　　　　                    法  官  陳嘉臨
　　　　　　　　　                    法  官  黃鏡芳
以上正本證明與原本無異。　　　　　　　　　
不得抗告。  
                                      書記官 洪翊學
中　　華　　民　　國　　111 　年　　7 　　月　　22　　日